臺灣高等法院臺南分院刑事判決
109年度上易字第347號
上  訴  人  
即  被  告  林○婷  年籍詳卷
指定辯護人  本院公設辯護人簡松柏  
上列上訴人因過失致死案件，不服臺灣雲林地方法院109年度訴
字第85號中華民國109年5月13日第一審判決（起訴案號：臺灣雲
林地方檢察署108年度偵續字第15號），提起上訴，本院判決如
下：
    主  文
上訴駁回。
林○婷緩刑參年。
    事實及理由
一、本案被告的犯罪事實、認定被告有罪的理由，及被告觸犯的
    罪名、應受科處的刑度，原審判決的認定核無不當之處，本
    院均引用之（如附件）。
二、被告上訴，雖主張原審量刑過重云云，然查：原審判決就被
    告量刑部分，已審酌刑法第57條規定之多款量刑事由，諸如
    被告之過失程度、所生危害、犯後態度，及被告智識程度、
    生活狀況等情況，並未逾越法定刑度，亦無濫用裁量之情事
    ，被告空言原審量刑過重，並無理由，應予駁回。
三、另查：被告目前未曾因任何犯罪而受有期徒刑宣告，有被告
    前案紀錄表在卷可參。被告疏未妥善照顧本案被害人，導致
    被害人死亡，被告的行為過失程度雖然重大，然本院考量：
    ①本案應非被告虐童或恣意毆打造成，應係被告照顧上的過
    失所致，此觀諸被告大女兒（業經安置）、二女兒（業經安
    置）於偵查中均證稱：爸爸、媽媽平常不會打我們或妹妹，
    爸爸、媽媽平常有疼我們（他卷第10頁以下），被告前夫陳
    ○遠（死者生父）屢次證稱：我和被告爭吵都沒有動手打過
    小孩，死者沒有投保任何保險，我認為死者沒有他殺嫌疑(
    相卷第13頁以下、他卷第4頁以下)；（被告吵架完之後會打
    小孩？）沒有，哪有，她不會（相卷第72頁）；被告沒有掐
    死者脖子過（偵續卷第96頁）。被告前公公陳○風證稱：平
    常被告夫婦和小孩住在二樓，我們住在一樓，平常在家中死
    者沒有遭人虐待情形，死者沒有保險（相卷第11頁反面）。
    及本案死者除了頸部驗出有瘀青痕跡以外（即被告上開過失
    行為所造成的傷痕），死者身體其他各個部位並無受傷痕跡
    等等，可以佐證。②被告學歷係國中肄業（原審卷第78頁）
    ，年約20歲左右就生育老大，和當時的丈夫（即死者父親）
    陳○遠生活貧窮，陳○遠每日在外工作營生，被告則一人在家
    帶三個小孩，本案後被告仍繼續生養小孩，然因無法勝任照
    顧，被告所生養的孩子，多已出養或被安置在相關機構，目
    前和現任丈夫育有一子，肚子又懷有身孕，業據輔導社工甲
    ○○前來本院證述明確（本院卷第70頁以下），並有雲林縣政
    府109年7月30日函檢送保護案件報告表（本院卷第29頁以下
    ）、被告產檢診所109年9月10日函可參（本院卷第81頁以下
    ），本案可謂是貧者哀歌。③本案被害人未及長大，小小年
    紀即因被告過失行為而夭折，令人甚感遺憾，然被害人在天
    之靈，應是深切希望自己的母親（即被告）不要過度自責，
    日後能好好振作，好好照顧弟妹，好好度過餘生。④被害人
    的生父、祖父到庭亦表示：事情已經過去，本案希望法院給
    予被告緩刑，希望大家好好過日子（本院卷第72頁以下）。
    ⑤被告因自己的行為造成幼女去世，內心應已經常自責，此
    遠比法律上的責罰而更深切。⑥被告犯後坦承犯罪，經此偵
    、審程序，應該已經知道警惕，而無再犯之虞。因此本院認
    為上開宣告之刑，以暫不執行為適當，爰依刑法第74條第1 
    項第1 款規定宣告緩刑3 年。
　　本案被告經濟困難，照顧兒女負擔已重，加上被告家庭已有
    雲林縣社會局介入輔導、關切，且依據雲林縣社會局評估報
    告，認為協助被告的目標是穩定被告和現任丈夫的關係，及
    家庭經濟維持（本院卷第34頁），本院因此不另諭知被告緩
    刑期內其他須負擔的義務，併此敘明。
四、另家庭暴力防治法的「家庭暴力」，指家庭成員間實施身體
    、精神或經濟上之騷擾、控制、脅迫或其他不法侵害之行為
    。「家庭暴力罪」，是指家庭成員間故意實施家庭暴力行為
    而成立其他法律所規定之犯罪（家庭暴力防治法第2條第1款
    、第2款參照）。本案被告係過失行為，並非屬家庭暴力犯
    罪，本院即無須依照家庭暴力防治法第38條諭知緩刑期內付
    保護管束。　　
五、被告經合法傳喚，無正當理由不到庭，爰不待其陳述逕行判
    決。
據上論斷，應依刑事訴訟法第371 條、第368條、第373條、刑法
第74條第1項第1款，判決如主文。
本案經檢察官蕭仕庸提起公訴，檢察官林志峯到庭執行職務。
中　　華　　民　　國　　109 　年　　10　　月　　28　　日
                  刑事第五庭    審判長法　官  黃國永
                                      法　官  翁世容
                                      法　官  蔡川富
以上正本證明與原本無異。
不得上訴。
　　　　　　　　　　　　　　　　　　　書記官  黃心怡
中　　華　　民　　國　　109 　年　　10　　月　　28　　日
附錄本案論罪科刑法條全文：
修正前中華民國刑法第276條
因過失致人於死者，處2年以下有期徒刑、拘役或2千元以下罰金
。
從事業務之人，因業務上之過失犯前項之罪者，處5年以下有期
徒刑或拘役，得併科3千元以下罰金。